【裁判字號】    98,家聲,122
【裁判日期】    980424
【裁判案由】    變更子女姓氏
【裁判全文】
臺灣臺中地方法院民事裁定             98年度家聲字第122號
聲  請  人  甲○○
相  對  人  乙○○
上列當事人間聲請變更姓氏事件，本院裁定如下：
    主  文
聲請人之子鄭鈺泉之姓氏准予變更為母姓「楊」。
程序費用由相對人負擔。
    理  由
一、本件聲請意旨略以：聲請人甲○○為鄭鈺泉（男、民國82年
    7月3日生）之母，聲請人甲○○與鄭鈺泉之生父即相對人乙
    ○○前雖有婚姻關係，然聲請人甲○○與相對人乙○○已於
    87年 6月17日離婚，並約定鄭鈺泉權利義務之行使或負擔由
    聲請人任之，且相對人乙○○自此即未曾負擔鄭鈺泉生活、
    扶養費用，亦從未關心鄭鈺泉起居、教育狀況，更疏於探視
    ，相對人最後一次探視鄭鈺泉已是6年前，故鄭鈺泉與相對
    人關係疏離，相對人顯有疏於保護照顧之情節嚴重，未盡扶
    養義務已逾10年，有事實足認乙○○之姓氏對其成長已有不
    利之影響，爰請求變更鄭鈺泉之姓氏為母姓「楊」等語。
二、按有下列各款情形之一，且有事實足認子女之姓氏對其有不
    利之影響時，父母之一方或子女得請求法院宣告變更子女之
    姓氏為父姓或母姓：一、父母離婚者。二、父母之一方或雙
    方死亡者。三、父母之一方或雙方生死不明滿三年者。四、
    父母之一方曾有或現有未盡扶養義務滿二年者，民法第1059
    條第5項定有明文。又姓氏屬姓名權而為人格權之一部分，
    具有社會人格之可辯識性，與身分安定及交易安全有關外，
    姓氏尚具有家族制度之表徵，故附予父母之選擇權，惟因應
    情勢變更，倘有事實足認子女之姓氏對其有不利之影響時，
    父母之一方或子女自得請求法院宣告變更子女之姓氏為父姓
    或母姓。
三、經查：聲請人主張之事實，業據其提出戶籍謄本為證，且相
    對人經本院合法通知未到庭爭執，亦未提出書狀作何有利於
    己之聲明或陳述，執此，堪認聲請人之主張為真實。是本院
    審酌上情，認鄭鈺泉於聲請人與相對人離婚後，雖從相對人
    姓氏，惟其權利義務之行使或負擔由聲請人任之，且生活均
    由聲請人負擔照顧責任，相對人始終未負擔鄭鈺泉之扶養照
    顧責任，彼此甚為陌生，且鄭鈺泉與相對人一方之親屬關係
    亦極為疏離，可認保留原來姓氏對鄭鈺泉顯非有利，是聲請
    人之請求，核與前揭法律規定尚無不合，應予允許，爰裁定
    如主文所示。
四、依非訟事件法第21條第2項、民事訴訟法第78條裁定如主文
    。
中    華    民    國    98    年    4     月    24    日
                  家事法庭      法  官  簡賢坤
以上正本係照原本作成
如對本裁定抗告，須於裁定送達後十日內向本院提出抗告狀（須
附繕本）。
中    華    民    國    98    年    4     月    24    日
                                書記官  廖日晟


司法院資訊處製作；財團法人民間司法改革基金會備份。
